【裁判字號】    88,訴,1770
【裁判日期】    890328
【裁判案由】    毒品危害防制條例
【裁判全文】
臺灣高雄地方法院刑事判決                        八十八年度訴字第一七七號
    公  訴  人  臺灣高雄地方法院檢察署檢察官
    被      告  丁○○
    選任辯護人  劉新安
右列被告因毒品危害防制條例案件，經檢察官提起公訴（八十八年度偵字第二０四一
九號）及移送併辦（八十八年度偵字第二四一六三號、八十九年度偵字第四六四０號
），本院判決如左：
    主  文
丁○○連續轉讓第一級毒品，累犯，處有期徒刑參年。
    事  實
一、丁○○前因違反麻醉藥品管理條例案件，經臺灣高雄地方法院判處有期徒刑三月
    確定，於民國八十三年十二月六日易科罰金執行完畢。詎仍不知悔改，因其友人
    甲○○（涉嫌施用毒品部分，另行移送偵辦）染有施用第一級毒品海洛因之惡習
    ，向其索取第一級毒品海洛因施用，竟基於概括之犯意，自八十八年六月初某日
    起，於高雄市新興區○○○街一七二號住處、高雄市苓雅區○○○路六九號苓雅
    大飯店及高雄市○○區○○街某處之租屋處附近，連續二十次轉讓第一級毒品予
    其友人甲○○施用。嗣於八十八年八月十四日上午十時三十分許，丁○○於高雄
    市苓雅區○○○路六九號「苓雅大飯店」二一二室轉讓第一級毒品予甲○○後，
    甲○○甫步出房門即遭警方逮捕，警方旋即帶同甲○○至丁○○承租之房間敲門
    ，而逮獲丁○○，並扣得丁○○所有、供施用所用之第一級毒品海洛因三包（淨
    重零點五八公克）、第二級毒品安非他命二包、削尖吸管二支、燈泡製吸食器二
    個、自製吸食器一組、空夾鏈袋八個及現金新台幣（下同）二千元。丁○○於遭
    警方逮捕後，即供出其毒品來源，並配合警方以0000000000號行動電
    話與陳兆麟（另案審理）聯絡，佯稱欲購買第一級毒品海洛因及第二級毒品安非
    他命，待陳兆麟駕駛車牌號碼Ｄ七－五四一七號自小客車，於同日下午一時許，
    至「苓雅大飯店」二一二室敲門後，即為埋伏之警方逮捕，因而破獲。
二、案經高雄市政府警察局移請臺灣高雄地方法院檢察署檢察官偵查起訴。
    理  由
一、訊據被告丁○○對自八十八年六月間起至八十八年八月十四日止，於高雄市新興
    區○○○街一七二號住處、高雄市苓雅區○○○路六九號苓雅大飯店及高雄市○
    ○區○○街某處之租屋處附近，連續二十次轉讓第一級毒品海洛因予證人甲○○
    之事實坦承不諱，核與證人甲○○證述情節相符。事證明確，被告犯行洵堪認定
    。
二、按毒品危害防制條例第四條第一項所謂之販賣，係指意圖營利而販入或賣出，倘
    係無償之讓與，或始終無營利之意圖，以原價或低於原價之價格讓與，則屬同法
    第八條第一項所謂之轉讓。經查，證人甲○○到庭證稱：「‧‧‧我第一次向他
    拿毒品時，我有拿錢給他，但他不要。再去向他拿時，因他有老婆、小孩、住飯
    店需要錢，我就拿錢給他，他有說不要，是我自己放在桌上。因我向他拿毒品，
    他都不向我拿錢，我覺得不好意思，而且他住在外面要用錢。他沒說要賣給我，
    他之前向我借的錢已全部還給我了，之後我再向他拿毒品，每次我都有要拿錢給
    他，但他都說不要，他一共拿十幾次給我，每次的量約三根香煙，我總共拿給他
    的錢不會超過七千元，‧‧‧。」（見本院八十九年二月十五日訊問筆錄）、「
    （本身有無吸毒？）有，海洛因都是從丁○○來的，有時向他買，有時他未拿我
    的錢，有時我會拿錢他，因他有小孩。」「（拿錢給他是何意思？）他有時不向
    我拿錢，因他有小孩，他不拿我就放著。」、「（去拿毒品是否準備要用買的？
    ）是，只是他沒有向我要錢。」（本院八十八年十一月二日訊問筆錄），且證人
    甲○○於偵查中亦證稱：「我不曾向他買安非他命，只買海洛因，從八十八年六
    月間起，我打電話給他，在華陽飯店、他住處向他拿海洛因約十幾次，每次一千
    或二千，他每次都不向我要錢，我主動給他四、五次。」、「我不清楚，我只曾
    向丁○○買過海洛因，有時沒錢給他，有時有錢給他，曾有一次他不收，我又帶
    回，另三、四次我錢放著就走了，他事後也沒退給我。」等語（見八十八年度偵
    字第二０四一九號偵查卷八十八年八月二十三日訊問筆錄、八十八年九月七日訊
    問筆錄），互核其所述大致相符，堪認為真實，足認被告確未曾於交付第一級毒
    品海洛因予證人甲○○時，向其請求對價。是證人甲○○雖確曾交付四至五次之
    金錢予被告，每次一千至二千元，然以被告提供毒品予證人甲○○之次數約有二
    十次，被告始終不曾主動向證人甲○○要求交付毒品之對價，並於證人甲○○主
    動交付金錢時表示拒絕接受之意思，且證人甲○○所交付金錢之數額均非由被告
    所決定，而是由證人甲○○依其當時身上所有之金錢自由決定等情觀之，倘被告
    係基於營利之意思販賣毒品予證人甲○○，應無於二十次轉讓毒品之行為中，僅
    收取其中四至五次之代價，並由證人甲○○決定是否給予金錢及給予若干金額；
    況且，證人甲○○亦明白證稱：係因多次接受被告無償轉讓之毒品，不好意思才
    交付金錢予被告，每次拿錢給被告時，被告也都說不要，伊就把錢放在桌上離開
    等語，益見被告於交付毒品予證人甲○○之際，並無營利之意圖，縱其後證人甲
    ○○因其他因素而交付金錢予被告，亦難科以被告販賣毒品之責。
三、核被告丁○○所為，應係犯毒品危害防制條例第八條第一項之轉讓第一級毒品罪
    ，公訴意旨漏未斟酌上開理由，而認被告所犯係同法第四條第一項之販賣第一級
    毒品罪，尚有未洽，惟其基本事實同一，本院自應予審理，並變更其起訴法條。
    被告先後多次轉讓之行為，時間緊接，所犯係構成要件相同之罪，顯係基於概括
    犯意反覆為之，應依連續犯之規定，論以一罪，並加重其刑。又被告前因違反麻
    醉藥品管理條例案件，經臺灣高雄地方法院判處有期徒刑三月確定，於八十三年
    十二月六日易科罰金執行完畢，有臺灣高雄地方法院被告全國前案紀錄表可參，
    其受有期徒刑之執行完畢，五年以內再犯有期徒刑以上之罪，為累犯，爰遞加重
    之。又被告於八十八年八月十四日為警查獲後，即供出其毒品來源，並配合警方
    行動逮捕陳兆麟等情，業據證人即當日查緝之員警丙○○證述綦詳（見本院八十
    九年二月十日審判筆錄），是被告犯毒品危害防制條例第八條第一項之罪，供出
    毒品來源因而破獲，依同法第十七條減輕其刑。其同時有刑之加重減輕原因，依
    刑法第七十一條第一項規定，先加後減之。爰審酌被告轉讓毒品予他人施用，業
    係戕害他人之行為，且轉讓之次數非少，惟念其犯後坦承犯行，亦未恃此牟利等
    一切情狀，量處如主文所示之刑。至扣案之第一級毒品海洛因三包（淨重零點五
    八公克）、第二級毒品安非他命二包、削尖吸管二支、燈泡製吸食器二個、自製
    吸食器一組、空夾鏈袋八個，業據被告供稱係其施用毒品所用，又無其他事證足
    資認定與本件轉讓第一級毒品之犯行有涉，爰不併為沒收之諭知。再證人甲○○
    前後曾交付七千元予被告，為被告及證人甲○○所共認，證人甲○○亦證稱交付
    金錢予被告之原因係因被告不向其收取金錢，被告亦有其他生活支出，不好意思
    才將身上之現金酌量給予，被告並供稱：甲○○拿錢給伊，伊說不要，甲○○就
    說要給小孩買奶粉等語，足見證人甲○○交付前開七千元均係基於補貼被告生活
    所需，而另行贈與被告之意思，是該筆款項非被告轉讓第一級毒品所得之財物，
    亦不併為沒收之諭知，附此敘明。
四、移送併辦意旨另以：被告基於概括之犯意，自八十七年十二月起，以六千至一萬
    元不等之代價，連續第一級毒品海洛因予乙○○，及自八十八年三月間起，以二
    千至三千元之代價，連續販賣第一級毒品海洛因予劉晉宇，因認被告涉有販賣第
    一級毒品之罪嫌而移送併辦，惟與本件論罪科刑之轉讓第一級毒品之行為態樣迥
    異，顯無連續犯之裁判上一罪關係，本院無從併予審理，爰退回檢察官另為妥適
    之處理。
據上論斷，應依刑事訴訟法第二百九十九條第一項前段，毒品危害防制條例第八條第
一項、第十七條，刑法第十一條、第五十六條、第四十七條、第七十一條，判決如主
文。
中      華      民      國    八十九    年      三      月    二十八    日
                                  臺灣高雄地方法院刑事第七庭
                                      法  官    曾  淑  娟
右正本證明與原本無異。
如不服本判決，應於判決送達後十日內，向本院提出上訴狀。
            書記官    陳  恩  如
中      華      民      國    八十九    年      三      月    二十八    日
毒品危害防制條例第八條第一項：
轉讓第一級毒品者，處一年以上七年以下有期徒刑，得併科新台幣一百萬元以下罰金
。
毒品危害防制條例第十七條：犯第四條第一項至第三項、第六條第一項至第三項、第
七條第一項至第三項、第八條第一項至第三項、第十條或第十一條第一項、第二頃之
罪，供出毒品來源因，因而破獲者，得減輕其刑。


司法院資訊處製作；財團法人民間司法改革基金會備份。
